臺灣高等法院高雄分院刑事裁定　　　　　94年度交抗字第90號
抗　告　人
即受處分人　甲○○
上列抗告人因違反道路交通管理處罰條例聲明異議案件，不服臺
灣高雄地方法院中華民國94年6 月14日裁定（94年度交聲字第
254 號），提起抗告，本院裁定如下：
    主  文
原裁定撤銷，發回台灣高雄地方法院。
    理  由
一、抗告意旨略以：交通事件裁決中心係於94年4 月18日15時交
    寄本案之裁決書，而中華郵政股份有限公司投遞士並未依郵
    件正常投遞程序作業，即於94年4 月20日將該郵件寄存鹽埕
    郵局，由抗告人甲○○於94年4 月25日親往鹽埕郵局領取，
    又依行政程序法第74條規定：寄存送達須作送達通知書2份
    ，1 份黏貼於受送達人住居所、事務所、營業所或其就業處
    所門首，另1 份交由鄰居轉交或置於該送達處所信箱或其他
    適當位置以為送達，然該投遞士並末按規定作黏貼程序，竟
    同時將2 份送達通知書放置於同棟大樓信堆中，顯與行政程
    序法所定之程序不符；又依道路交通案件處理辦法第4 條規
    定：聲明異議案件之處理，準用刑事訴訟法有關規定，又依
    刑事訴訟法第62條準用民事訴訟法第138 條第2 項之規定，
    寄存送達自寄存之日起，經10日始發生效力，而系爭裁決書
    是於94年4 月20日寄存於鹽埕郵局，自不能以寄存日為送達
    日起算，而是由寄存之日起10日或收件人領取日為計算標準
    ，是原審以94年4 月20日寄存日為送達日，並據此認定抗告
    人之聲明異議已逾法定期間，不合法律上之程序，且無從補
    正為由裁定駁回異議之聲請顯有違法令，為此請求撤銷原裁
    定，另為適法之裁定云云。
二、按民事訴訟文書之寄存送達，依民國92年2 月7 日修正公布
    、同年9 月1 日施行之民事訴訟法第138 條第2 項規定，自
    寄存之日起，經10日發生效力，此因應受送達人未必能即時
    領取訴訟文書而知悉其內容，故特設此規定以保障其權益。
    行政執行行為屬廣義的行政機關之行政行為，行政執行機關
    因行政執行行為而須送達行政執行文書時，應適用行政程序
    法第一章第十一節送達之規定，而無依行政執行法第26條準
    用強制執行法第30條之1 ，再準用民事訴訟法有關送達規定
    之餘地。惟有關行政執行文書寄存送達之生效日期，行政程
    序法雖未如前述民事訴訟法增設第138 條第2 項規定，但基
    於保障應受送達人權益之同一理由，解釋上應認為有上開規
    定之類推適用，而不能一如往昔，仍解為將文書寄存時，即
    生送達之效力（最高法院93年度台抗字第649 號裁定意旨可
    資參照）。經查：
    (一)違反道路交通管理事件裁決書係行政機關就公法上具體事
      件所為之決定，而對外直接發生法律效果之單方行政行為
      ，依其性質應為「行政處分」，是其送達應適用行政程序
      法第一章第十一節之規定，合先敘明。
    (二)本件高市府交裁字第裁32─Ｂ00000000號違反道路交通管
      理事件裁決書（以下簡稱系爭裁決書）於94年4 月18日在
      楠梓建楠郵局交寄後，因於94年4 月19日、20日投遞2 次
      ，均無法會晤收件人，郵局之投遞士乃按章將郵件寄存高
      雄鹽埕郵局，並作郵務送達通知書2 份，1 份黏貼應受送
      達人門首，1 份置放送達人住所適當位置等情，業據中華
      郵政股份有限公司高雄郵局以94年10月7 日高郵字第
      0941400137號函答覆綦詳（見本院卷第47頁），是系爭裁
      決書係以寄存送達方式送達抗告人，且已依行政程序法第
      74條第1 項寄存送達之相關作業程序規定辦理，堪以認定
      。抗告人雖辯稱：郵局投遞士未依規定送達云云，然未舉
      證以實其說，自難以其空言抗辯遽認本件寄存送達不合法
      。系爭裁決書之送達既係依行政程序法之相關規定為寄存
      送達，則其送達時間，揆諸前揭說明，應類推適用民事訴
      訟法第138 條第2 項之規定，即自寄存日即94年4 月20日
      起，經10日發生效力。從而，抗告人對本件裁決書之異議
      ，至遲得於94年5 月19日為之，而抗告人係於94年5 月13
      日向臺灣高雄地方法院聲明異議，其並未逾期。
    (三)綜上所述，原審以抗告人異議逾期不合法律上之程式為由
      ，駁回其異議之聲請，自有未合。爰將原裁定撤銷，發回
      原審另為依法處理。
三、據上論結，應依道路交通案件處理辦法第26條，刑事訴訟法
    第413 條前段，裁定如主文。
中　　華　　民　　國　　94　　年　　10　　月　　31　　日
                  刑事第八庭    審判長法  官  李炫德
                                      法  官  蔡國卿
                                      法  官  李淑惠
以上正本證明與原本無異。
不得再抗告。
中　　華　　民　　國　　94　　年　　10　　月　　31　　日
　　　　　　　　　　　　　　　　　　　書記官  邱麗莉
